【裁判字號】    90,上更(一),383
【裁判日期】    901205
【裁判案由】    強盜等
【裁判全文】
臺灣高等法院臺中分院刑事判決                    九十年度上更(一)字第三八三號
    上  訴  人
    即  被  告  甲○○
    選任辯護人  林春榮  律師
右上訴人因強盜案件，不服臺灣臺中地方法院中華民國八十八年二月五日第一審判決
（案號：八十七年度訴字第二五三五號，起訴案號：臺灣臺中地方法院檢察署八十七
年度偵字第一八一○○號），判決後，經最高法院發回更審，本院判決如左：
    主  文
原判決關於強盜暨執行刑部分均撤銷。
甲○○結夥三人以上毀越安全設備於夜間侵入住宅竊盜，處有期徒刑捌月。
    事  實
一、甲○○與藍智模（由原審通緝中）、姓名年籍不詳綽號「阿川」之成年男子共同
    意圖為自己不法之所有，結夥三人於民國（下同）八十七年八月二十二日下午七
    時三十分許（夜間），在臺中市○○區○○里○○○街八二號即丙○○、廖崑隆
    住處，先行侵入毗鄰之同街八八號空屋，持用不明器具破壞該空屋四樓鐵門後，
    即推由藍智模及姓名年籍不詳綽號「阿川」之成年男子翻越陽台至上開八二號四
    樓陽台，再以同一方式破壞安全設備鐵窗踰越侵入三樓住宅內搜取財物，而甲○
    ○則留在上開八八號空屋四樓把風，俟竊取現金三百餘元後，三人相偕由同街八
    八號空屋四樓下樓離去，適丙○○、廖崑隆返回住處約一百公尺處撞遇甲○○與
    藍智模、姓名年籍不詳綽號「阿川」之成年男子等三人，而發覺有異，返家發覺
    遭竊，遂自後追趕約三百多公尺至臺中市南屯區○○○路某處，藍智模與該姓名
    年籍不詳綽號「阿川」之成年男子逃逸在前，甲○○因殿後，即將遭追及，旋藍
    智模見狀持刀折回，與甲○○分持刀子（未扣案）、石塊，與丙○○、廖崑隆對
    峙，嗣甲○○、藍智模分開逃逸，甲○○於臺中市○○○路○段四八號前即將遭
    追獲時，即主動放下石頭，為丙○○、廖崑隆二人捕獲，並報警處理，藍智模則
    乘隙逃脫。
二、案經臺中市警察局第四分局報請臺灣臺中地方法院檢察署檢察官偵查起訴。
    理  由
一、訊據上訴人即被告甲○○（以下簡稱被告）對於右開時地，在藍智模行竊後，行
    至臺中市○○○路○段四十八號前，遭廖崑隆、丙○○二人逮獲，而於其前曾拾
    石塊在手之事實，固直承不諱，惟矢口否認有竊盜犯行，辯稱：伊無與藍智模二
    人結夥竊盜之犯意，僅在上址八十八號空屋等候，並非把風云云，惟查：
  (一)被告於右開時地確有結夥三人毀越安全設備侵入住宅竊盜之事實，迭據其於警訊
    、原審、本院前審調查時坦承不諱，並經證人廖崑隆、丙○○二人在偵查時及丙
    ○○在本院前審調查時證述明確，並有被害人住處鐵窗被撬開之照片二禎附卷可
    稽（見偵查卷第二八頁），被告於本院審理時改稱，其無結夥竊盜之不法意圖情
    事，並非把風，顯係卸責之詞，不足採信。
  (二)被告對於行竊之時間於警訊時供稱：我們大約十九時三十分，到臺中市○○區○
    ○里○○○街八八號（空屋）云云（見偵查卷第一四頁），於本院審理時供稱：
    （那時係夜間？太陽下山否？）是云云（見本院卷第三一頁），足見被告係於夜
    間侵入住宅行竊。
  (三)證人丙○○在偵查時證稱：他們三人看到我們便跑，但我們一起追過去，後來我
    們追到甲○○，而他們另一個同伴回來要救他，持刀要砍我們，而另一個已跑掉
    了云云（見偵查卷第五三頁背面），於本院前審審理時復證稱：前面還有一個，
    拿出刀子要救他（甲○○），‧‧前面那一個是主動過來云云（見本院前審卷第
    四○頁），足見係被告因殿後，而竊盜之共犯藍智模亦係主動返回欲行搶救被告
    始持刀，且該姓名年籍不詳綽號「阿川」之成年男子早已逃逸，未與丙○○、廖
    崑隆二人對峙，則證人廖崑隆、丙○○於警訊時籠統指稱與其三人對峙云云，核
    與事實不符，自以其等在偵查及本院前審審理時之供述為可取。又被告於警訊及
    本院審理時供稱：（拿何物破壞鐵窗）我不知道，未看見云云（見偵查卷第一五
    頁及本院卷第三一頁），尚無從認定行竊時所使用器具為何。雖證人丙○○曾見
    藍智模持刀與其對峙，已如前述，惟藍智模係返回後始見持刀，且該刀並未扣案
    ，亦無從認定係何材質之刀，對人體是否有客觀之危險性，自難僅憑證人丙○○
    上開證述，遽認行竊當時有攜帶兇器。
  (四)綜上，被告之所辯，為卸責之詞，不足採信。本件事證已臻明確，被告犯行，堪
    以認定。
二、核被告所為，係犯刑法第三百二十一條第一項第一款、第二款、第四款之結夥三
    人以上毀越安全設備於夜間侵入住宅之加重竊盜罪。被告與藍智模、姓名年籍不
    詳綽號「阿川」之成年男子間，有共同竊盜之犯意聯絡及推由藍智模、姓名年籍
    不詳綽號「阿川」之成年男子下手搜取財物，被告在外把風之行為分擔，均為共
    同正犯。公訴人認被告犯刑法第三百二十九條第一項之結夥三人攜帶兇器準強盜
    罪，尚有未合，惟基本社會事實同一，起訴法條，應予變更。
三、原審關於強盜部分為科刑之判決，固非無見。惟其誤認被告係犯加重準強盜罪，
    尚有未洽（理由詳後述）。被告上訴意旨，仍執陳詞，否認此部分犯罪，指摘原
    判決不當，雖無可取，惟原判決此部分既有上開可議之處，應由本院將原判決此
    部分撤銷改判，所定執行刑亦應併予撤銷，爰審酌被告有竊盜前科，惟於本件犯
    罪甫拾起石頭作勢後，即自覺不妥，而將之丟棄於地就擒，並請求原諒，足見犯
    後尚知悔悟，惡性尚非重等一切情狀，量處如主文第二項所示之刑，以示懲儆。
四、公訴意旨另略以：被告與藍智模、姓名年籍不詳綽號「阿川」之成年男子於右開
    時地共同行竊後，為被害人丙○○、廖崑隆追趕，被告為脫免逮捕及防護贓物，
    隨手撿起石塊一塊、藍智模手持刀子與丙○○、廖崑隆二人對峙，當場施以脅迫
    阻止丙○○、廖崑隆二人之追捕，因認被告涉犯刑法第三百三十條第一項、第三
    百二十九條之結夥三人攜帶兇器準強盜罪嫌云云。惟按刑法第三百二十九條所謂
    當場，固不以實施竊盜或搶奪者尚未離去現場為限，即已離盜所而尚在他人跟蹤
    追躡中，仍不失為當場。惟於竊盜或搶奪者離去盜所後，行至中途始被撞遇，不
    得謂為當場，此時如因彼此爭執，犯人予以抵抗，實施強暴或脅迫，除可另成立
    其他罪名外，不生以強盜論之問題（最高法院二十八年度上字第一九八四號判例
    參照）。經查：
  (一)證人丙○○、廖崑隆於警訊、偵查時均證稱：於八十七年八月二十二日十九時四
    十五分許，回家途中，發現有三名男子從臺中市○○區○○里○○○街八八號空
    屋走出，到家後發現樓下大門被反鎖，發覺有異便尾隨其後，三名男子看到我們
    就跑，我們便喊抓賊云云（見偵查卷第一六、一九、五三頁背面），證人丙○○
    於本院前審審理時復證稱：被告走了大概一百多公尺，才去追云云（見本院前審
    卷第三九頁背面），而被告於偵查及本院審理時供述，等到偷完東西，彼等自空
    屋出來時，走了大約一百公尺左右才被屋主發現云云（見偵查卷第四六頁及本院
    卷第三○頁），則證人丙○○、廖崑隆二人關於發現被告之證述與被告之供述相
    符，足見被告係在離開盜所後，行走途中始被被害人丙○○、廖崑隆發現有疑隨
    後追及。
  (二)證人丙○○、廖崑隆於警訊、偵查時均證稱：經過追趕至五權西路時，對方其中
  一人突然拿刀砍向丙○○，另一男子（即被告）隨手拿磚塊但未丟，經過一番對
    峙，在臺中市○○○路○段四八號前捕獲被告云云（見偵查卷第一六、一九、五
    三頁背面），證人丙○○於本院前審審理時又證稱：（他被發現之處到被逮之處
    距離多遠？）對面馬路，應該是一百公尺遠，到我們那邊三十五個店面，伊拿石
    塊，廖崑隆拿木棍云云（見本院前審卷第四○頁背面），而被告於原審、本院前
    審及本院審理時供稱：發現丙○○跟在渠等後面時距離空屋約一百公尺，被追到
    的地方離寶山五街八二號有四、五百公尺，渠係在一轉彎處才開始逃跑，丙○○
    、廖崑隆拿木棍追，渠跑不動，撿起石塊又放下沒有反抗云云（見原審卷第四二
    頁、本院前審卷第二六頁背面及本院卷第三○、三一頁），則證人丙○○、廖崑
    隆二人對於追趕被告及對峙地點等過程之證述與被告之供述情形大致相符，參以
    被告犯罪地點至拘捕地點實際距離約有三百多公尺之譜，有現場簡圖及試算距離
    結果附卷可稽（見本院上更(一)卷第四四至四六頁），足徵被告持石塊與被害人丙
    ○○、廖崑隆對峙地點，已離竊盜地點甚遠，而非當場。核與上開準強盜罪之「
    當場施以脅迫者」之構成要件不符，尚不能令被告負該罪責，復查無其他積極證
    據足資證明被告有上開加重準強盜罪之犯行，被告被訴此部分犯罪，尚屬不能證
    明。惟公訴人認此部分與上開論罪科刑部分，有實質上一罪關係，爰不另為無罪
    之諭知，併此敘明。
五、原判決關於行使偽造署押部分，已判決確定不予論列。
六、據上論斷，應依刑事訴訟法第三百六十九條第一項前段、第三百六十四條、第二
    百九十九條第一項前段、第三百條，刑法第二十八條、第三百二十一條第一款、
    第二款、第四款，判決如主文。
本案經檢察官乙○○到庭執行職務。
中      華      民      國      九十       年    十二     月     五     日
                                臺灣高等法院臺中分院刑事第一庭
                                      審判長法  官  陳  紀  綱
                                            法  官  方  艤  駐
                                            法  官  陳  登  源
右正本證明與原本無異。
「檢察官得上訴，被告不得上訴」
如不服本判決應於收受送達後十日內向本院提出上訴書狀，其未敘述上訴之理由者並
得於提起上訴後十日內向本院補提理由書（均須按他造當事人之人數附繕本）。
                                            書記官  林  桂  鳳
中      華      民      國      九十       年    十二     月     六     日
附錄論罪科刑主要法條：
刑法第三百二十一條第一項第一、二、四款：
犯竊盜罪而有左列情形之一者，處六月以上五年以下有期徒刑：
一、於夜間侵入住宅或有人居住之建築物、船鑑，或隱匿其內而犯之者。
二、毀越門扇、牆垣或其他安全設備而犯之者。
四、結夥三人以上而犯之者。
                                                                        Ｒ


司法院資訊處製作；財團法人民間司法改革基金會備份。
